臺灣桃園地方法院民事簡易判決
110年度桃簡字第1747號
原      告  蔡佩樺  
被      告  林靜    
訴訟代理人  范姜辰瑋
複代理人    莊立行  
上列當事人間損害賠償事件，本院於民國111年11月7日言詞辯論
終結，判決如下：
　　主    文
被告應給付原告新臺幣181,040元，及自民國111年5月11日起至
清償日止，按年息百分之5計算之利息。
原告其餘之訴駁回。
訴訟費用由被告負擔90％，餘由原告負擔。
本判決第一項得假執行，但被告如以新臺幣181,040元為原告預
供擔保後，得免為假執行。
原告其餘假執行之聲請駁回。
    事實及理由
壹、程序方面：
一、按簡易訴訟之訴狀送達後，原告不得將原訴變更或追加他訴
    ，但請求之基礎事實同一、擴張或減縮應受判決事項之聲明
    者，不在此限，民事訴訟法第255條第1項但書第2款及第3款
    、第436條第2項分別定有明文。本件原告起訴聲明原為：㈠
    被告應給付原告新臺幣（下同）60,688元，及自起訴狀繕本
    送達翌日起至清償日止，按年息5%計算之利息；㈡被告應賠
    償原告德國VW(福斯)T3原廠、電鍍鉻、中古後保險桿優良品
    (非再製品)壹支。（見本院卷第1頁）。嗣原告於本院審理
    中就聲明事項，變更並擴張聲明為：「被告應給付原告197,
    616元及自起訴狀繕本送達被告翌日起至清償日止，按年息5
    %計算之利息。」（見本院卷第104頁）。經核原告上開變更
    ，係就請求賠償後保險桿部分變更為請求給付81,750元，是
    與起訴之基礎事實同一，證據資料亦可援用；就請求給付鑑
    定費用10,000元部分，為擴張應受判決事項之聲明，揆諸上
    開規定，於法有據，均應予准許。
二、按當事人喪失訴訟能力或法定代理人死亡或其代理權消滅者
    ，訴訟程序在有法定代理人或取得訴訟能力之本人承受其訴
    訟以前當然停止；第168條至第172條及前條所定之承受訴訟
    人，於得為承受時，應即為承受之聲明；他造當事人，亦得
    聲明承受訴訟，民事訴訟法第170條、第175條定有明文。查
    本件原告於民國110年12月1日起訴時，被告甲○為未成年人
    ，嗣於訴訟繫屬中因成年而取得訴訟能力，並具狀聲明承受
    訴訟（見本院卷第106頁），經核並無不合，應予准許。
貳、實體方面：
一、原告主張：被告於110年8月10日下午1時38分許，駕駛車牌
    號碼000-0000號租賃小客車（下稱肇事車輛），行經桃園市
    ○○區○○○街00號時，因未注意車前狀況之過失，碰撞原告停
    放該處路旁之車牌號碼00-0000號自用小客車（下稱系爭車
    輛），系爭車輛因而受損。嗣系爭車輛送廠修復，支出維修
    費用28,088元、系爭車輛交易價值減損70,000 元、車罩損
    壞2,600元、系爭車輛後保險桿86,928元、鑑定費用10,000
    元。故依侵權行為之法律關係提起本件訴訟，請求被告賠償
    。並聲明：1.如上開變更後之聲明所示。2.願供擔保，請求
    准予宣告假執行。
二、被告則辯以：車輛維修費、車罩及後保險桿皆應依法折舊，
    又系爭車輛為特殊中古車輛，需要實際交易才會有減損價值
    ，鑑定費用應駁回等語，並聲明：原告之訴駁回，願供擔保
    請准免為宣告假執行。 
三、本院之判斷：
(一)按因故意或過失，不法侵害他人之權利者，負損害賠償責任
    ；汽車、機車或其他非依軌道行駛之動力車輛，在使用中加
    損害於他人者，駕駛人應賠償因此所生之損害；但於防止損
    害之發生，已盡相當之注意者，不在此限，民法第184條第1
    項前段、第191條之2定有明文。又汽車行駛時，駕駛人應注
    意車前狀況，並隨時採取必要之安全措施，道路交通安全規
    則第94條第3項亦有規定。本件被告於上開時間，駕駛肇事
    車輛行經上開地點，擦撞停止於路旁系爭車輛，系爭車輛因
    而受損之事實，已經本院調取警方道路交通事故調查卷宗，
    核對其內道路交通事故現場圖、初步分析研判表、酒精測定
    紀錄表、當事人駕籍資料、現場照片等確認無誤，此等事故
    發生經過應可認定。依此情節，顯見被告確有未注意車前狀
    況之過失，其就原告因此所受損害，即應負完全之損害賠償
    責任。　　
(二)損害賠償之項目及金額：
　⒈車輛維修：
　　又按負損害賠償責任者，應回復他方損害發生前之原狀；債
    權人得請求支付回復原狀所必要之費用，民法第213條第1項
    、第3項分別定有明文。然回復原狀費用既以必要者為限，
    則修理材料以新品換舊品者，即應予計算折舊。系爭車輛因
    本件事故送廠維修，共支出維修費用28,088元（含工資27,0
    90元、零件998元），已據原告提出估價單為據（見本院卷
    第5頁），足認屬實。而依車籍資料所示，系爭車輛係於76
    年9月出廠，至事故發生之110年8月間已使用逾5年，依行政
    院財政部發布之「固定資產耐用年數表」及「固定資產折舊
    率表」，上開零件費用扣除折舊後，僅餘殘值即其價額之10
    分之1，故原告就更換零件費用所得請求被告賠償之範圍應
    以100元(計算式：998×1/10=100，元以下四捨五入)為限。
    再加計無須計算折舊之工資費用後，本件回復原狀之必要費
    用即應為27,190元（計算式：100＋27,090＝27,190），原告
    逾此部分之請求則無理由，應予駁回。
　⒉車價減損：
　　按不法毀損他人之物者，被害人得請求賠償其物因毀損所減
    少之價額，民法第196條定有明文。而損害賠償之目的在於
    填補所生之損害，其應回復者，係損害事故發生前之應有狀
    態，自應將事故發生後之變動狀況悉數考量在內，故於物被
    毀損時，被害人除得請求修補或賠償修復費用，以填補技術
    性貶值之損失而回復物之物理性原狀外，就其物因毀損所減
    少之交易價值，亦得請求賠償，以填補交易性貶值之損失而
    回復物之價值性原狀（最高法院104年度台上字第523號、93
    年度台上字第381號判決意旨參照）。經查，系爭車輛雖經
    修復，其價值較正常車況減損70,000元等情，有桃園市汽車
    商業同業公會111年8月2日桃汽商鑑定（儀）字第111180號
    函附之鑑定報告書附卷可參（見本院卷第54頁至第74頁），
    揆諸前揭說明，原告請求被告賠償系爭車輛車價減損70,000
    元，應屬有據。至被告雖辯稱系爭車輛是特殊中古車輛，要
    實際交易才會有價值減損等語，惟原告本件係主張回復事故
    發生前之應有狀態，依上開見解，原告即得請求因毀損所減
    少之交易價值，是被告此部分所辯，難認有據。
　⒊車罩損壞：
　　原告主張因本件事故致系爭車輛之車罩毀損，受有2,600元
    之損失等情，並提出受損照片及售價網頁資料為證（見本院
    卷第7至8頁），是原告主張其因本件事故受有此等財產上之
    損害，足認屬實。然原告已無從提出購買資料僅以上開售價
    網頁資料以佐證其價值，則斟酌折舊後之價值，並依民事訴
    訟法第222條第2規定：「當事人已證明受有損害而不能證明
    其數額或證明顯有重大困難者，法院應審酌一切情況，依所
    得心證定其數額」，參酌原告提出的上開物品照片及事故現
    場照片之使用情形，認原告上開物品以2,100元為適當，是
    原告就此部分請求被告應賠償2,100元，即有依據。逾此部
    分，為無理由。
　⒋系爭車輛後保桿：
　　原告主張系爭車輛後保險桿因遭肇事車輛碰撞，導致毀損無
    法回復，該保險桿為德國VW(福斯)T3原廠、電鍍鉻材質，目
    前已停產。復參以後保險桿於相同型號副廠約為43,464元，
    且依消基會秘書長徐則鈺：「…原廠是副廠的2到19倍貴…」
    ，商周報導「進口車原廠、副廠價差約4~5倍、國產車價差
    至少2倍」，此有拍賣網頁資料、自由時報電子報及商周網
    頁資料供參(見本院卷第90頁、第100至101頁)，故請求86,9
    28元(計算式：43,464×2=86,928)。然依上開鑑定報告書所
    載「後保險桿副廠販售價格與船運費(未含報關費，關稅約1
    8%)，依111年7月26日費率換台幣金額約40,875元」(見本院
    卷第72頁)，原告所陳報價格與鑑定報告書價格相異，可能
    因匯率、查詢日期不同而有價格差異，又本院審酌桃園市汽
    車商業同業公會就保險桿價格鑑定時所參考條件較為詳細，
    故該保險桿副廠價格以鑑定報告書所認定40,875元為據，再
    乘以原廠與副廠的2倍價差，認原告後保險桿以81,750元(計
    算式：40,875×2=81,750)為適當。逾此部分，為無理由。惟
    被告雖辯稱保險桿價格為3,000元部分，並無提供資料供院
    審酌，故此部分抗辯，應屬無據。　
　⒌鑑定費用：
　　原告主張系爭車輛因系爭事故受損，是否有車價減損及其金
    額無法確認，而經送鑑定而支出鑑定費用10,000元等情，然
    原告此部分費用支出為其訴訟成本，尚難認係被告過失行為
    所致系爭車輛所有權之損害，是其此部分請求，應屬無據。
　⒍綜上，經加總計算上述項目金額，本件原告得請求之損害賠
    償金額共計應為181,040元【計算式：27,190＋70,000＋2,100
    ＋81,750＝181,040，元以下四捨五入】，原告逾此部分之請
    求則無理由，不應准許。
四、按給付無確定期限者，債務人於債權人得請求給付時，經其
    催告而未為給付，自受催告時起，負遲延責任；其經債權人
    起訴而送達訴狀，或依督促程序送達支付命令，或為其他相
    類之行為者，與催告有同一之效力、遲延之債務，以支付金
    錢為標的者，債權人得請求依法定利率計算之遲延利息；其
    利率未經約定，亦無法律可據者，週年利率為5 ％，民法第2
    29 條第2 項、第233 條第1 項前段、第203 條分別定有明
    文。原告對被告之損害賠償請求權屬未定給付期限之金錢債
    權，原告就原起訴請求之部分，請求被告給付自起訴狀繕本
     送達翌日即111年5月11日(見本院卷第29頁)起至清償日止
    ，按年息5 ％計算之利息，為有理由。
五、從而，原告依侵權行為之法律關係，請求如主文第1 項所示
    ，為有理由，應予准許；逾此範圍之請求為無理由，應予駁
    回。
六、本件原告勝訴部分係依簡易程序所為被告敗訴之判決，爰依
    同法第389 條第1 項第3 款之規定，依職權宣告假執行，並
    依同法第392條第2項規定，依被告聲請宣告被告如預供擔保
    ，得免為假執行。原告雖聲明願供擔保請准宣告假執行，僅
    係促使法院職權發動，無庸另為准駁之諭知。至原告敗訴之
    部分，其假執行之聲請即失所依據，應併予駁回。
七、本件事證已臻明確，兩造其餘攻擊防禦方法及所提證據，核
    與判決結果不生影響，爰不一一論列，附此敘明。
八、訴訟費用負擔之依據：民事訴訟法第79條。　
中　　華　　民　　國　　111 　年　　12　　月　　9　　日
                  桃園簡易庭  法  官  蘇品蓁
以上為正本係照原本作成。
如不服本判決，應於送達後20日內，向本院提出上訴狀並表明上
訴理由，如於本判決宣示後送達前提起上訴者，應於判決送達後
20日內補提上訴理由書（須附繕本）。
如委任律師提起上訴者，應一併繳納上訴審裁判費。   
中　　華　　民　　國　　111 　年　　12　　月　　9 　　日
                              書記官  潘昱臻